【裁判字號】    92,上,199
【裁判日期】    920917
【裁判案由】    損害賠償
【裁判全文】
臺灣高等法院民事判決                              九十二年度上字第一九九號
    上  訴  人  丙○○
    訴訟代理人  洪大明律師
    複代理人    廖信憲律師
                郭鎮同律師
    被上訴人    乙○○
                甲○○
右當事人間請求損害賠償事件，上訴人對於中華民國九十一年十二月二十四日台灣新
竹地方法院八十九年度訴字第八四○號第一審判決提起上訴，本院於九十二年九月三
日言詞辯論終結判決如左：
    主      文
原判決關於命上訴人給付被上訴人甲○○超過新臺幣貳佰陸拾萬貳仟佰貳拾柒元，
命上訴人給付被上訴人乙○○超過新臺幣肆拾伍萬伍仟壹佰肆拾伍元，及均自民國八
十九年十一月十八日起至清償日止按年息百分之五計算之利息部分，暨該部分假執行
之宣告，併訴訟費用之裁判，均廢棄。
右廢棄部分，被上訴人在第一審之訴及其假執行之聲請均駁回。
其餘上訴駁回。
第一、二審訴訟費用由上訴人負擔百分之六十四，餘由被上訴人乙○○負擔百分之九
，被上訴人甲○○負擔百分之二十七。
    事實及理由
一、被上訴人主張：
    (一)上訴人於民國八十九年七月十九日晚間九時三十分許，酒後超速駕駛其所有車
      號ＤＱ－六０四二號自用小客車，由新竹縣新豐火車站沿公路往湖口、楊梅方
      向（由南往北）行駛，行經被上訴人二人居住、甲○○所有之門牌號碼新竹縣
      湖口鄉○○村○○鄰○○路三二八號建物（以下簡稱系爭建物）門前，因酒醉
      無法安全駕駛，疏未注意而衝撞在其前方由訴外人沈萬貴駕駛之ＪＵ－０四三
      一號自用小貨車，致該小貨車失控衝入系爭建物一樓，以致其內由被上訴人乙
      ○○經營之福豊工業社（釣具買賣等）店面，因觸電爆炸造成火災，該小貨車
      司機沈萬貴逃避不及於車上被燒死，被上訴人夫妻所有系爭建物一樓店舖及傢
      俱物品等被燒燬殆盡，二樓以上樓層傢俱亦有部分遭煙薰受損，其中就甲○○
      部分，系爭建物一樓遭火燒嚴重損害，且沈萬貴因此事故慘死建物內，已難完
      全回復原貌，而火燒屋及有人橫死屋內，縱事後經修復，亦已減損客觀交易價
      值。上訴人抗辯沈萬貴係死於系爭建物騎樓而非甲○○屋內；然騎樓亦登記為
      甲○○所有，此部分被上訴人受有因此減損之價值為新臺幣（下同）二百萬元
      。甲○○所有於系爭建物內之物品，有部分遭焚毀而不堪用或須維修，受有一
      百八十九萬二千四百三十九元之損害，合計甲○○之損害為三百八十九萬二千
      四百三十九元（原審卷第二二至二四頁）。被上訴人乙○○原於系爭建物一樓
      經營福豊工業社，從事魚具、釣竿等買賣生意，因上訴人侵權行為受有損害八
      十九萬九千元（原審卷第二五頁）。原判決認系爭建物減損之金額僅嚴苛以評
      估總價之十分之一計算，事發迄今三年，系爭建物無法出售，被上訴人舉債付
      息過日子，上訴人分文不給，其信口開河否定專家之鑑定，並無理由。（本院
      按：原判決命上訴人給付甲○○二百六十五萬二千零二十元、給付乙○○四十
      八萬五千一百四十五元及法定遲延利息，駁回被上訴人其餘之請求，未據被上
      訴人不服，上訴人對其敗訴部分提起上訴）。
    (二)答辯聲明：上訴駁回。
二、上訴人則以：
    (一)肇事發生爆炸及火災後，上訴人有請人至現場估價修復之費用，經估價結果，
      修復費用只需五、六十萬元，再加上建物內設備、物品等損失費用，並不會達
      被上訴人主張如此高之損害金額；且被上訴人所列之部分被燒燬物品，上訴人
      事故後至現場並未見到，部分所列物品之價格偏高，部分所列之物品並未損壞
      不須更換，部分物品僅係被燻黑，仍可繼續使用；另就被上訴人乙○○所主張
      部分，雖有些物品在現場存在（原審卷第二十五頁），惟並未損壞，乙○○未
      受損失。
    (二)訴外人沈萬貫死亡之地點係在騎樓處，而非屋內，原審認死者係死在甲○○所
      有系爭建物屋內，與事實不符。至於原審採信財團法人中華民國企業技術鑑定
      委員會所為鑑定之意見，認為被上訴人有急於出售之心理，而日前不動產市場
      行情低迷，並在急售之情況下，其成交價必低於不動產市場行情，對屋主即甲
      ○○造成損失。但被上訴人甲○○之心理狀況如何，並不可得知；而急於出售
      ，價格不必然會低於市場行情，且甲○○可以依照一般買賣交易常情委託仲介
      公司銷售，應可依市場行情售出；故原審及鑑定單位認甲○○急售，該房地會
      損失百分之十之價值，並無足資依憑之確實證據。更何況系爭房屋如將來甲○
      ○順利依一般市場行情售出，是否構成不當得而應返還部分價金予上訴人；足
      見系爭房屋以後之出售價格如何，尚在未定之天，甲○○有否損害，尚屬不確
      定。倘被上訴人目前已將系爭房屋出售，且價格低於鑑定之一千五百萬五千三
      百元，將可進一步探究買受人是否因有人死在屋內而故意殺價之結果，始能確
      認甲○○確實受有損害。
    (三)甲○○所受損失，系爭建物於七十五年間取得使用執照，距火災發生時間已十
      四年，則其材料以舊換新，折舊應不只五萬元。
    (四)乙○○所受損失，關於釣具一批部分，乙○○應就其店內確有上述物品為相當
      之證明，原法院豈可以自行認列？其餘部分，乙○○並未提出實物供鑑定單位
      評估鑑定，原審僅憑乙○○片面之主張而為推測認定，並不合理。
    (五)上訴人之妻彭姚秀玉身體贏弱，患有筋膜炎、Ｃ型肝炎、退化性關節炎、糖尿
      病、高血壓、膽囊結石、兩側附屬器物腫塊及嚴重骨盆腔沾黏等疾病；上訴人
      長子彭龍洲罹患精神分裂症；上訴人長女彭如怡有脊椎側彎；么子彭明利則有
      哮喘宿疾。本件事故發生後，上訴人用盡家產與死者沈萬貴家屬達成民事和解
      ，賠償三百三十萬元，一家生活更形拮据，上訴人入監服刑後毫無收入，請法
      院審酌減輕或免除賠償責任。被上訴人乙○○將鄰屋出租於修理廠堆積易燃物
      輪胎使用，並在其住處、騎樓內外放置共計五、六十條新舊輪胎，以致車禍發
      生後因爆炸產生火災才會火勢益烈損害加劇，亦與有過失，亦請准減輕賠償金
      額。系爭建物附近路段之道路設計及標誌不當有缺失，經常發生車禍，上訴人
      並無重大過失，仍有前開減輕責任規定之適用。鑑定機構之鑑定結果，就所列
      毀損物品價值推定及建物修復費用推定部分，均未依各物品耐用年數計算折舊
      ，該鑑定報告所稱物品損失推定金額為五十一萬八千五百三十七元部分，自難
      採為本件認定損害賠償之判決基礎。前開鑑定報告所認定之土地、建物價值亦
      屬偏高。縱認系爭建物因毀損而減少之價值為一百五十萬五千五百三十元，惟
      因建物修復金額為五十四萬八千三百六十三元，則本件被上訴人所得請求物因
      毀損而減少之價值，亦僅為超過修復費用之差額等語資為抗辯。
    (六)上訴聲明：
      1.原判決不利上訴人部分廢棄。
      2.右廢棄部分，被上訴人等在第一審之訴駁回。
      3.如受不利判決，上訴人願供擔保，請免為假執行之宣告。
三、兩造不爭之事實：
    (一)上訴人於八十九年七月十九日晚間九時三十分許，酒後超速駕駛其所有車號Ｄ
      Ｑ－六０四二號自用小客車，行經甲○○所有系爭建物門前，因酒醉無法安全
      駕駛而衝撞在其前方由訴外人沈萬貴駕駛之ＪＵ－０四三一號自用小貨車，致
      該小貨車失控衝入甲○○所有之系爭建物一樓，以致其內由乙○○經營之福豊
      工業社店面，因觸電爆炸造成火災，該小貨車司機沈萬貴逃避不及於車上被燒
      死。系爭建物一樓除為乙○○經營之福豊工業社（釣具、魚具等買賣）使用外
      ，亦為被上訴人二人及子女住家使用，而其內諸多物品被燒燬，二樓以上樓層
      內物品亦有部分遭煙燻受損等情，業據被上訴人二人提出道路交通事故調查報
      告表、新竹縣消防局火災證明書、建物登記謄本各一件、錄影帶一捲、相片二
      冊等為證，並經原法院會同兩造勘驗火災後就系爭建物所錄之錄影帶內容及調
      取原法院刑事庭九十年度交訴字第七八號過失致死等刑事案卷（含台灣新竹地
      方法院八十九年度偵字第四六五四、五七一０號偵查卷）查核屬實，另有新竹
      縣消防局八十九年十二月十九日八九縣消調字第四二四七號函附之火災原因調
      查報告書及新竹縣警察局竹北分局九十年一月九日（九十）北警交字第二０二
      四八號函所附之談話紀錄、道路交通事故調查報告表、現場相片等在卷可按，
      且為上訴人所不爭執，堪信為真實。
    (二)關於鑑定報告補充說明中鑑定結果項目一：鋁門窗、天花板、花崗石等扣除折
      舊後之金額為二十五萬二千九百九十元部分，為上訴人所不爭執。
    (三)關於鑑定報告補充說明中鑑定結果項目二：生活用品一批金額為三千九百二十
      元部分，為上訴人所不爭執，均信屬實在。
四、兩造爭點之論述：
    (一)上訴人應對被上訴人所受之損害負侵權行為損害賠償責任：
      按行車速度應依標誌規定；又汽車在同一車道行駛時，除擬超越前車外，後車
      與前車之間應保持隨時可以煞停之距離；駕駛人並應注意車前狀況及兩車併行
      之間隔，隨時採取必要之安全措施；而汽車駕駛人有飲用酒類或其他類似物後
      其吐氣所含酒精濃度超過每公升０‧二五毫克或血液中酒精濃度超過百分之０
      ‧０五以上者，不得駕車；道路交通安全規則第九十三條第一項、第九十四條
      第一項、第三項、第一百十四條第二款分別定有明文。上訴人於前開時地駕車
      ，應注意上開規定，而按其情節又無不能注意之情事，卻仍未注意車前狀況及
      保持適當之安全距離，酒後超速駕駛以致肇事追撞前方由訴外人沈萬貴駕駛之
      前開自用小貨車，而該自用小貨車又衝入被上訴人甲○○所有之系爭建物一樓
      ，因而發生爆炸導致火災，上訴人顯有過失自明。上訴人之過失行為與被上訴
      人二人所有之財物受損結果間有相當因果關係，則被上訴人主張上訴人就本件
      肇事導致其二人所受財物損失部分，應負過失侵權行為責任，自屬可採。次按
      因故意或過失不法侵害他人之權利者，負損害賠償責任；又汽車、機車或其他
      非依軌道行駛之動力車輛，在使用中加損於他人者，駕駛人應賠償因此所生之
      損害；而不法毀損他人之物者，應向被害人賠償其物因毀損所減少之價額，民
      法第一百八十四條第一項、第一百九十一條之二、第一百九十六條分別定有明
      文。又按物被毀損時，被害人除得依民法第一百九十六條請求賠償外，並不排
      除民法第二百十三條至第二百十五條之適用，依民法第一百九十六條請求賠償
      物被毀損所減少之價額，得以修復費用為估定之標準，但以必要者為限（例如
      ︰修理材料以新品換舊品，應予折舊），亦有最高法院七十七年度第九次民事
      庭會議之決議可資參照。本件肇事之發生確係因上訴人之過失所致，則被上訴
      人二人分別就其所有之建物、其內之物品設備，因本件肇事毀損所生之損害，
      本得基於侵權行為法律關係向上訴人請求賠償。
    (二)被上訴人二人所主張之各項損害是否可採，茲就甲○○、乙○○二人請求部分
      分別論述之：
      1.甲○○所受損失部分：
      (1)系爭建物之客觀交易價值減損一百五十萬五千五百三十元部分：
        上訴人主張訴外人沈萬貫死亡之地點係在騎樓處，而非屋內，原審認死者係
        死在系爭建物屋內，與事實不符。查，系爭房屋之騎樓設有鐵捲門與外界道
        路區隔，並非一般不特定之人所得自由進出，而車禍事故發生時，沈萬貴駕
        駛之自用小貨車遭上訴人追撞衝入甲○○所有之系爭建物一樓鐵門內，並造
        成鐵門毀損，有新竹縣消防局所提供之火災現場照片可證（原審卷第六十、
        六一頁），騎樓亦登記為甲○○所有，足證上訴人前開抗辯並不足採。至於
        上訴人主張原審採信鑑定單位之意見，認為被上訴人有急於出售之心理，但
        急於出售，價格不必然會低於市場行情，且甲○○房屋尚未售出，甲○○主
        張系爭房屋有人死亡是否有損害，尚屬不確定云云。查，現場附近住戶黃國
        真於前開上訴人所涉刑事案件中證稱車禍發生後因為旁邊是加油站，人聚集
        很多，警察到場後先維持秩序，約半小時大概控制住場面後，警察才開始用
        拖車上的擴音器廣播，請肇事者出來，約廣播了三次，附近的人應該都聽得
        到等語，業據原法院調取該院九十年度交訴字第七八號刑事案卷查核屬實。
        肇事之時間為晚間九時許，所發生之地點又係屬於人車往來頻繁之路段，則
        在消防隊進行救火及警方到場進行交通肇事及死亡相驗調查等事宜處理時，
        自易造成附近居民及路過好奇民眾之圍觀，則系爭建物遭致火災及有人因而
        橫死於屋內之事實，更易在附近區域傳開，以致就系爭建物之有意購買者，
        只要稍加打聽即可得知上情，而影響其購買意願。系爭建物本為被上訴人二
        人居住、營業之處所，當目睹建物遭致火災損毀嚴重加以有人慘死建物內之
        情景，則自然在心中就系爭建物發生前開事故有所芥蒂，而無繼續居住之意
        願。被上訴人亦主張其確實於修復後有在建物門口張貼租售廣告，另亦委請
        仲介之友人進行出售，惟均乏人問津等情，是系爭建物縱事後經修復，衡情
        對於其客觀交易價值自有相當程度之影響，從而甲○○主張其所有系爭建物
        經修復後仍受有減損客觀交易價值之損失等情，與原法院囑託財團法人中華
        民國企業技術鑑定委員會進行鑑定結果相同。上訴人辯稱我國建物內曾死過
        人並無從謂建物價值即會減損云云，自難採信。至於系爭房屋價值減損部分
        ，其客觀價值推定為一千五百零五萬五千三百元，經修復後，所因而減少之
        客觀交易價值為前開價值之百分之十，即一百五十萬五千五百三十元等情，
        有該委員會九十一年三月二十一日（九一）鑑估字第Ｗ０三一三號鑑定研究
        報告書在卷可按（外放證物）。上訴人主張參考鄰近法拍屋之價格，前開鑑
        定結果認定系爭建物（含坐落土地）之價值應屬偏高，且所採之折舊率過低
        云云。上訴人主張之房地價格為法院拍賣案件，而法院拍賣案件之成交價常
        因點交與否、債權債務關係單純或複雜、不動產原所有權人抗拒態度等而影
        響拍定價格，故法拍案例不能用來表達正常市場行情。又原法院係請鑑定機
        構鑑定系爭建物因遭火災毀損且因有人在內死亡，則其後經修復後之客觀價
        值是否因而仍有減損及其減損之價值，並非鑑定系爭建物經發生火災及有人
        死亡後之建物現狀減少之價值，自無再將修復價格扣除之問題。因鑑定報告
        係參考系爭建物坐落位置、臨路寬度、使用效益、里鄰環境、交通情況、公
        共設施、發展性等，並比較類似之成交案例，以客觀方法進行調查、分析、
        評估其客觀價值，進而推定減損之價值，其鑑定方式堪稱詳審嚴謹，鑑定結
        果符合一定之客觀性，自屬可採。事件發生後迄今三年，若非系爭建物難以
        合理價格售出，被上訴人斷無不儘速賣出，卻仍繼續繳納貸款利息之可能；
        上訴人以系爭建物尚未出售，甲○○之損害尚屬不確定云云置辯，洵非可取
        。被上訴人甲○○主張系爭建物之客觀交易價值減損一百五十萬五千五百三
        十元部分，為有理由，應予准許。
      (2)系爭建物因火災受毀損而支出之修復費用損失部分：
        上訴人主張系爭建物於七十五年取得使用執照，距火災發生時間已十四年，
        則其材料以舊換新，折舊應不只原判決認定之五萬元。被上訴人則抗辯曾在
        八十年間翻修屋內之裝潢，惟歷時已久看不出單據。查，經原法院囑託前開
        鑑定機構就系爭建物經修復所需之必要費用為鑑定，就被上訴人所列之水電
        搶修及修復費用、鋁門窗工程費用、輕鋼架等、修補天花板等、地板花崗石
        工程費、清潔工程費用等項目現場確實均有施作。其中就水電搶修及修復工
        程部分，因缺乏原用電規格及損壞程度，無法計算修復金額；惟甲○○於系
        爭建物發生火災後，為進行修復及與上訴人洽商賠償事宜，有於發生災害後
        就須待修復項目請相關廠商進行估價，並將此修復所需費用之估價單（包含
        水電修復工程部分），其中詳列水電項目之各待修復之細項、數量及金額告
        知上訴人，上訴人並於被上訴人最初交付之估價單為確認，亦有上訴人所提
        出之經其註記之估價單一份在卷可按（原審卷第一五七頁，其中水電搶修及
        修復工程支出之必要費用為四萬三千元），至於鋁門窗、天花板、花崗石等
        扣除折舊後之金額為二十五萬二千九百九十元部分，為上訴人所不爭執。又
        查前開修復費用中清潔費用十八萬四千六百元部分，並無以新品換舊品，應
        無扣除折舊費用之問題。故甲○○就系爭建物因火災受損所支出之必要修復
        費用，合計在四十八萬零五百九十元範圍內應予准許（43000+252990+18460
        0 = 480590）。
      (3)系爭建物內物品毀損部分：
        甲○○主張前開物品均因火災而毀損，已無法繼續使用等情，業據提出相片
        二冊、錄影帶一捲為證；上訴人則以諸多物品，僅被火燻黑，應能再繼續使
        用，原審未憑真實確切之證據，僅以推測之詞認已無法修復，不符證據法則
        等情置辯。查：
      甲○○所稱之電器產品，因系爭建物之一樓毀損嚴重，天花板多處遭到燒
          毀，則置於一樓處之電器物品，因本身之構造即較為精密，則在高熱悶燒
          多時之情況下，其後又因消防人員救火而受到大量水沖，衡情自已達無法
          修復供繼續使用之程度自明。
        流理台，依據相片所示，已因火災而導致變形；廚房鋁門部分，由相片顯
          示，鋁框亦有遭斧頭敲毀痕跡；足見前開物品已明顯受損。上訴人抗辯流
          理台仍可使用，廚房鋁門更換玻璃即可云云，與現況不符，委無可採。至
          泡茶桌、皮鞋、運動鞋部分，由相片顯示，幾乎均遭到嚴重之燻黑，而該
          等物品本身之材質，均不耐高熱，則在高溫悶燒燻及水沖下，應認亦已達
          不堪使用之程度。
        除濕機、日本製釣竿（含捲線器），雖然係置放在二樓，惟由相片顯示，
          其外觀亦受到相當程度之燻黑，且上開物品因構造之精密性，在受到高溫
          燻黑及大量水沖後，亦會影響其精密性，應認亦已達不堪使用之程度。
        經原法院囑託財團法人中華民國企業技術鑑定委員會進行鑑定，亦認上開
          物品均已達無法修復之情形，有鑑定報告在卷可按，與本院前開認定相符
          。上訴人辯稱法院僅以推測之詞遽認上開物品已無法修復，不符證據法則
          云云，並不足採。
        小結，原審認定甲○○就上開物品因火災燒毀，或致不能修復、使用，因
          而所受之損失，合計即為五十一萬三千七百八十七元，並無違誤。
      (4)甲○○所列其餘毀損物品部分：
        就文具一批部分：
          原審認定甲○○此部分物品受損無法使用合計為三千四百五十元，上訴人
          於本院審理時並未對前開部分再為爭執，應堪認定前開損失金額為真正。
        就廚房用具一批部分：
          原審認定甲○○此部分物品受損無法使用之損失為七千五百六十元，上訴
          人於本院審理時並未對前開部分再為爭執，應堪認定前開損失金額為真正
          。
        就拖鞋（含地板鞋）一批部分：
          原審認定甲○○此部分之損失為一千五百三十元，上訴人於本院審理時並
          未對前開部分再為爭執，應堪認定前開損失金額為真正。
        就茶具（含茶葉）一批部分：
          原審認定甲○○此部分之損失為二千六百元，上訴人於本院審理時並未對
          前開部分再為爭執，應堪認定前開損失金額為真正。
        就裝飾品一批部分：
          原審認定甲○○此部分之損失為一萬零三百九十元，上訴人於本院審理時
          並未對前開部分再為爭執，應堪認定前開損失金額為真正。
        白板（含包裝用具）部分：
          原審認定甲○○此部分之損失為六百元，上訴人於本院審理時並未對前開
          部分再為爭執，堪認前開損失金額為真正。
        就生活用品一批部分：
          生活用品一批金額三千九百二十元，經鑑定報告為補充說明後為上訴人所
          不爭執，堪信為真。
        就音響（ＬＤ、伴唱組合）一組、鋼琴一台、電腦一台維修部分：
          原審認定損失為五千元，上訴人於本院審理時未見爭執，堪認屬實。
        店面及廚房時鐘二個、國際牌ＣＤ隨身聽（ＳＬ－１９０）一台、國際牌
          ＣＤ隨身聽（ＳＬ－２７０）一台、書本一批、冰箱食物一批、冷凍白蝦
          三包、防盜器二組、吉他一支部分：
          原審認定損失為三千六百元，上訴人於本院審理時未再爭執，信屬實在。
        受燻黑床單、床罩、衣服清洗部分：
          原審認定損失為四千七百五十元，上訴人於本院審理時並未爭執，堪認為
          真。
        綜合上述，甲○○所有在系爭建物內物品因前開火災毀損所受之損失，合
          計即為五十五萬七千一百八十七元（513787+ 3450+ 7560+1530+2600+103
          90+600+3920+ 5000 +3600+4750=557187）。
      (5)甲○○主張另行支出之必要費用：
        甲○○主張其因所有之系爭建物遭毀損而無法居住，為修復建物之必要，必
        須搬離系爭建物另行在外租屋居住，須支出搬家費用、第四台移機費用、電
        話移機費用、在外租屋居住之租金、建物修復期間須往返系爭建物及租屋處
        所支付之交通費用等，業據提出房屋租賃契約書、電信費收據、北視有線電
        視股份有限公司統一發票各一份為證，原法院經核甲○○確有支出上開費用
        之必要，而認甲○○支出之必要費用五萬九千零二十元，上訴人於本院審理
        時，並未為爭執，應堪認定前開支出必要費用金額為真正。
      (6)綜合上述，甲○○因火災所受損失部分合計即為二百六十萬二千三百二十七
        元（0000000+480590+557187+59020=0000000）。
      2.乙○○所受損失部分：
      (1)不能營業之損失部分：
        原審認乙○○不能營業之損失為八萬三千四百元，上訴人於本院審理時，並
        未爭執，堪認前開損失金額為真正。
      (2)乙○○所有在系爭建物內之物品毀損部分：
        釣具一批部分：
          被上訴人主張其受有二十萬元之損失，上訴人則辯稱被上訴人應就其店內
          確有上述物品為相當之證明，原法院豈可以自行認列云云。此部分經本院
          囑託原鑑定單位就被上訴人所提供之數量，並參酌錄影帶，再為補充鑑定
          。依據補充鑑定報告第五頁所示，關於釣具、釣鉤、釣線被上訴人受有損
          失二十七萬三千二百元，補充鑑定報告對於數量及評估金額均有詳細說明
          （外放補充鑑定報告第五頁），依經驗法則判斷，經營釣具、魚具買賣，
          在店內有一定數量之存貨係符常情。故原判決認乙○○損失為十八萬二百
          四十五元，至為妥適。
        其餘物品毀損須送修或無法修復部分：
          乙○○另主張其所有置放在系爭建物內之包裝機（包轉環）一台、打圈子
          機台一台、篩選機機台一台、魚餌全自動包裝機一台、空壓機一台、桌上
          型車床一台、加工成品及半成品一批、成品包裝紙片（鰱魚鉤）一批，其
          中包裝機（包轉環）、打圈子機台、空壓機、桌上型車床均因火災受損而
          須維修（嗣空壓機、桌上型車床亦已報廢），另篩選機機台、魚餌全自動
          包裝機經整修仍無法修復而報廢，而加工成品及半成品、成品包裝紙片（
          鰱魚鉤）則因火災而毀損已不能再使用。上訴人則以上開部分，被上訴人
          並未提出實物供鑑定單位評估鑑定，原審僅憑被上訴人片面之主張而為推
          測認定，並不合理。此部分經本院囑託原鑑定單位予以補充鑑定，其中包
          裝機（包轉環）一台、打圈子機台一台、加工成品及半成品一批、成品包
          裝紙片（鰱魚鉤）無法評估。包裝機（包轉環）一台、打圈子機台一台、
          衡情應均購置達一段期間，而因營業使用之設備在折舊率方面較諸非營業
          使用之設備為快，故此部分設備在計算毀損前之價值或因修復更換零件之
          費用，均應扣除折舊之費用；另就前開加工成品及半成品、成品包裝紙片
          （鰱魚鉤），亦應考量市價波動、存放因素、加工過程可能之不良品及高
          維烽營業之規模等，從而本院審酌上開各項因素，認為前開物品於毀損前
          之價值或因修復應支付費用應分別為：包裝機、打圈子機台分別為二千元
          、五千元；又加工成品及半成品、成品包裝紙片（鰱魚鉤）則因火災受損
          而無法使用，則其毀損前之價值認應分別為一萬五千元、三萬元。其餘部
          分依補充鑑定報告所示被上訴人受有損失十三萬九千五百元（見外放補充
          鑑定報告第六頁）。是乙○○此部分請求即應以十九萬一千五百元為當（
          2000+5000+15000+30000 +139500=191500），至其逾此部分範圍之請求，
          則屬無據，應予駁回。
        綜上所述，乙○○因前開火災所致之損害，合計即為四十五萬五千一百四
          十五元（83400+180245+191500=455145）。
    (三)被上訴人就事件之發生並無過失，上訴人亦不得依民法第二百十八條規定，請
      求減輕賠償金額：
      1.上訴人主張乙○○將鄰屋出租於修理廠堆積易燃物輪胎使用，被上訴人亦在
        其住處、騎樓內外放置共計五、六十條新舊輪胎，以致車禍發生後因爆炸產
        生火災才會致火勢益烈損害加劇，亦與有過失云云。惟此為被上訴人所否認
        ，並辯稱系爭建物騎樓、住處均未放置任何輪胎，亦未有出租隔鄰修理廠用
        以堆置輪胎之情事，現場看到之輪胎係隔壁輪胎行所有等情。被上訴人既否
        認有放置輪胎之事實，上訴人就主張有利於己之事實，應舉證以明之，其未
        盡舉證之責已難謂可採；且系爭建物之騎樓縱放置有輪胎，亦無從證明係被
        上訴人二人所放置；又縱認被上訴人有在騎樓放置輪胎，亦無從預見會有車
        輛遭衝撞、進而撞向其建物引起火災之情事，是上訴人主張被上訴人就本件
        交通事故火災之發生或擴大與有過失云云，自不足採。
      2.上訴人另主張位於系爭建物附近路段之道路設計及標誌不當，經常發生車禍
        ，而本件事故純屬意外，上訴人並非故意，亦無重大過失，且事發之後，上
        訴人用盡家產與死者沈萬貴之家屬達成民事和解，賠償三百三十萬元，一家
        生活經濟拮据，上訴人妻子彭姚秀玉身體贏弱，患有多項疾病，長子彭龍洲
        則罹患精神分裂症，迄今仍在追蹤治療，長女彭如怡脊椎側彎，須賴人造脊
        椎支撐，無法久站，么子彭明利則有哮喘宿疾，依據民法第二百十八條規定
        ，請求減輕其賠償金額云云。按損害係因侵權行為人之故意或重大過失所致
        者，依民法第二百十八條之規定，縱令該侵權行為人，因賠償致其生計有重
        大影響，亦不得減輕其賠償金額，其不能以侵權行為人之無資力，即謂受害
        人不應請求賠償（最高法院三十三年度上字第五五一號判例參照）。次按行
        車速度，依標誌或標線之規定；又汽車在同一車道行駛時，除擬超越前車外
        ，後車與前車之間應保持隨時可以煞停之距離；駕駛人並應注意車前狀況及
        兩車併行之間隔，並隨時採取必要之安全措施；而汽車駕駛人有飲用酒類或
        其他類似物後其吐氣所含酒精濃度超過每公升０‧二五毫克或血液中酒精濃
        度超過百分之０‧０五以上者，不得駕車，道路交通安全規則第九十三條第
        一項、第九十四條第一項、第三項、第一百十四條第二款分別定有明文。查
        本件上訴人於前開肇事行為所涉刑事業務過失致死等案件，經被詢問何以會
        發生肇事時，已自承係因熬夜，數日未睡好，疲勞想睡覺，精神恍惚、不集
        中，且情緒不佳，開到時速八十公里失控，等發現訴外人沈萬貴所駕小貨車
        在其前方時，已來不及而追撞等情（見台灣新竹地方法院檢察署八十九年度
        偵字第五七一０號偵查卷第十四頁背面、原法院刑事庭九十年度交訴字第七
        八號審理卷所附九十年八月九日訊問筆錄）；又參諸證人即被上訴人之子高
        志杰於前開刑事案件證稱發生肇事時，其在系爭建物二樓，因突然停電，即
        迅速下樓奪門而出，見到一位約四十歲之中年人坐在車頭已撞爛之深色克萊
        斯勒自小客車駕駛座上，其上前詢問是否報警，發現該中年人明顯有酒味，
        後來知道即為上訴人等情；證人即附近住戶黃國真亦證稱肇事發生後其自住
        處出來，見到肇事者（即上訴人）往被上訴人住處方向走，其當時係看到背
        影，肇事者明顯走路不穩，身材約一百六十八公分，八十幾公斤等語；證人
        即處理前開肇事之警員黃應飲亦證稱上訴人至派出所時臉紅紅的，有酒味等
        情，業據原法院刑事庭九十年度交易字第七八號審理過失致死案件時查明屬
        實；又系爭肇事路段之時速限制為七十公里等情，亦有新竹縣警察局竹北分
        局九十年一月九日（九十）北警交字第二０二四八號函所附之道路交通事故
        調查報告表一份在卷可考；另上訴人亦於前開刑事案件偵查時自承係以駕駛
        拖吊車為主要業務；則參諸前述，上訴人身為職業駕駛人，明知自己業已熬
        夜數日，精神疲憊，情緒不佳，顯已不適合再駕車，卻又在上開極度疲憊及
        情緒不佳之情形下，飲用酒類，而衡諸常情，在疲憊、情緒不佳之狀況飲酒
        ，更易發生酒醉之結果，則上訴人更不能駕駛車輛，尤其係行經往來車輛頻
        繁之前開肇事路段，且按其情節，又非不能注意，卻仍於前開時地駕車，甚
        至超速行駛，以致發生本件車禍肇事，是就上訴人而言，顯有重大過失自明
        。雖上訴人辯稱系爭肇事路段之道路設計及標誌不當，經常發生車禍云云；
        查被上訴人乙○○於原法院九十一年九月三日言詞辯論期日，固有表示就其
        所知，系爭肇事路段於本件事發約四、五個月前曾有發生一名警察酒醉駕車
        撞到民房，亦有發生過小擦撞事故，約一個月一、二起左右，當時因其住處
        前之丁字路口在肇事前並未設置紅綠燈，係發生本件肇事之後才設置等情；
        惟基於前述，本件係因上訴人數日熬夜，疲憊不堪，精神恍惚不集中，加以
        飲酒，且未遵行車速限規定超速行駛，以致追撞前車而肇事，與被上訴人乙
        ○○前開所述肇事地點之丁字路口原本未裝置紅綠燈號誌之設計不當，並無
        任何關連，從而上訴人此部分所辯亦不足採。是上訴人就本件肇事既有重大
        過失，縱其家庭經濟困難，亦無從依據民法第二百十八條規定主張減輕其賠
        償責任。
五、綜上所述，被上訴人本於侵權行為之法律關係，請求上訴人分別給付翁麗鳳二百
    六十萬二千三百二十七元、給付乙○○四十五萬五千一百四十五元，及均自起訴
    狀繕本寄存送達之翌日即八十九年十一月十八日起至清償日止按週年利率百分之
    五計算之利息，為有理由，應予准許。逾此所為請求，為無理由，應予駁回。原
    審就超過上開應准許部分，為上訴人敗訴之判決，並為假執行之宣告，自有未洽
    。上訴意旨就此部分指摘原判決不當，求予廢棄改判，為有理由。至於上開應准
    許部分，原審判命上訴人給付，並為假執行之宣告，核無違誤，上訴意旨，就此
    部分，仍執陳詞，指摘原判決不當，求予廢棄，為無理由，應駁回其上訴。
六、本件事證已臻明確，兩造其餘攻擊防禦方法，經審酌後，或與本件無涉，或與判
    決結果不生影響，毋庸一一論列。
七、據上論結，本件上訴為一部有理由，一部無理由，依民事訴訟法第四百五十條、
    第四百四十九條第一項、第七十九條但書，判決如主文。
中      華      民      國    九十二    年      九      月    十七      日
                              民事第九庭
                                  審判長法  官  吳  謙  仁
                                        法  官  魏  大  喨
                                        法  官  蘇  瑞  華
正本係照原本作成。
如不服本判決，應於送達後二十日內向本院提出上訴書狀，其未表明上訴理由者，應
於提出上訴後二十日內向本院補提理由書狀（均須按他造當事人之人數附繕本）上訴
時應提出委任律師或具有律師資格之人之委任狀；委任有律師資格者，另應附具律師
資格證書及釋明委任人與受任人有民事訴訟法第四百六十六條之一第一項但書或第二
項（詳附註）所定關係之釋明文書影本。
中      華      民      國    九十二    年      九      月    二十二    日
                                        書記官  賴  以  真
附註：
民事訴訟法第四百六十六條之一（第一項、第二項）：
對於第二審判決上訴，上訴人應委任律師為訴訟代理人。但上訴人或其他法定代理人
具有律師資格者，不在此限。
上訴人之配偶、三親等內之血親、二親等內之姻親，或上訴人為法人、中央或地方機
關時，其所屬專任人員具有律師資格並經法院認為適當者，亦得為第三審訴訟代理人
。


司法院資訊處製作；財團法人民間司法改革基金會備份。
